臺灣高等法院民事裁定
109年度抗字第1493號
抗  告  人  張芝菡  
上列抗告人因與相對人民眾日報社股份有限公司、吳鎮生等人間
請求侵權行為損害賠償事件，對於中華民國109年8月11日臺灣臺
北地方法院109年度重訴更一字第3號裁定提起抗告，本院裁定如
下： 
    主  文
抗告駁回。
抗告費用由抗告人負擔。
    理  由
一、按對於裁定，得為抗告。但別有不許抗告之規定者，不在此
    限；抗告，除別有規定外，由直接上級法院裁定；依本編規
    定，應為抗告而誤為異議者，視為已提起抗告；民事訴訟法
    第482條、第486條第1項、第495條前段分別定有明文。是對
    於法院所為裁定聲明不服，應依抗告程序為之，並由直接上
    級法院裁定，而當事人對於裁定，如於抗告期間內以書狀向
    法院表示不服之意旨，縱該書狀內未用抗告名稱，仍應以提
    起抗告論（最高法院31年抗字第415號判例意旨參照）。經
    查，本件異議（抗告）人係就臺灣臺北地方法院（下稱原法
    院）於民國109年8月11日所為109年度重訴更一字第3號裁定
    （下稱原裁定）提出「民事異議狀」聲明不服（見本院卷第
    7至11頁、第17頁），惟原裁定並非民事訴訟法第484條第1
    項但書所列舉之4款得提出異議之裁定，該事件又非合議事
    件，原裁定並非同法第485條第1項但書所規定受命法官或受
    託法官所為者，且非同法第486條第2項所規定之抗告不合法
    之駁回裁定，則異議（抗告）人對原裁定聲明不服，非屬法
    律規定得提出異議之事件，其雖未使用抗告之名稱，依前揭
    說明，仍應以提起抗告論。
二、異議（抗告）意旨略以：伊於原法院101年度重訴字第1210
    號侵權行為損害賠償事件審理中已追加謝巨海等42人、陳家
    淳為被告，渠等應與原共同被告翟大龍、黃淑芬、民眾日報
    社股份有限公司（下稱民眾日報社）、吳鎮生等4人連帶負
    侵權行為損害賠償責任，且該訴訟為固有必要訴訟，上開合
    計47名被告必須合一確定，有併同審理之必要，現該案改分
    為原法院109年度重訴更一字第3號事件續行審理，詎原裁定
    竟僅列民眾日報社及吳鎮生為被告，漏列其餘45名當事人，
    顯有違誤，爰依法聲明不服，請求廢棄原裁定，並增列疏漏
    之人為該訴訟事件之共同被告等語。
三、按當事人喪失訴訟能力或法定代理人死亡或其代理權消滅者
    ，訴訟程序在有法定代理人或取得訴訟能力之本人承受其訴
    訟以前當然停止。第168 條至第172 條及前條所定之承受訴
    訟人，於得為承受時，應即為承受之聲明。當事人不聲明承
    受訴訟時，法院亦得依職權，以裁定命其續行訴訟。民事訴
    訟法第170 條、第175 條第1項及第178條分別定有明文。準
    此，本件相對人民眾日報社之法定代理人原為吳鎮生，現變
    更為陳來勝（見原法院卷一第25頁、第29至35頁），迄無人
    聲明承受訴訟，是原法院為免訴訟遲滯，依職權以原裁定命
    陳來勝為民眾日報社之承受訴訟人，並續行訴訟，核與前揭
    規定並無不合。
四、至於抗告意旨雖稱原裁定漏列訴訟當事人姓名云云，惟查，
    抗告人前以翟大龍、民眾日報社、吳鎮生及黃淑芬為被告，
    提起刑事附帶民事訴訟，請求上開4人應連帶負侵權行為損
    害賠償責任，經原法院刑事庭裁定移送民事庭審理後，分由
    101年度重訴字第1210號事件審理在案，嗣抗告人於上開事
    件訴訟繫屬中追加謝巨海等42人、陳家淳為被告，並請求渠
    等應與上開4人連帶負侵權行為損害賠償責任。而連帶債務
    之債權人，得對於債務人中之一人或數人或其全體，同時或
    先後請求全部或一部之給付，亦為民法第273條第1項所明定
    ，是債權人（抗告人）所提起之前揭訴訟，本可對於連帶債
    務人中之一人或數人或全體為之，即無須一同起訴之合一確
    定之必要，係屬類似必要共同訴訟，並非固有必要共同訴訟
    甚明。再者，就抗告人以黃淑芬為被告部分，係經原法院10
    1年度重訴字第1210號、本院105年度重上字第783號、最高
    法院108年度台上字第45號判決黃淑芬應給付抗告人新臺幣
    （下同）1萬元及法定遲延利息確定（見原法院卷一第91至1
    12頁）；另就抗告人以謝巨海等42人為被告部分，係經原法
    院101年度重訴字第1210號、本院105年度抗字第1568號、最
    高法院107年度台抗字第333號裁定駁回確定（見本院卷第45
    至57頁）；次就抗告人以陳家淳為被告部分，亦經原法院10
    5年度訴字第869號、本院106年度抗字第279號裁定駁回確定
    （見本院卷第59至66頁）；末就抗告人以翟大龍、民眾日報
    社、陳鎮生為被告部分，係經原法院於105年2月26日以101
    年度重訴字第1210號裁定予以駁回，抗告人不服提起抗告，
    經本院於105年11月29日以105年度抗字第1566號將上開裁定
    關於駁回抗告人對民眾日報社及陳鎮生之訴及假執行之聲請
    暨該訴訟費用部分均廢棄，其餘抗告駁回，抗告人仍不服，
    經本院於106年12月29日以105年度抗字第1566號裁定將其提
    出之再抗告駁回，抗告人對之依然不服，經本院於107年2月
    1日以105年度抗字第1566號裁定駁回其抗告，復經最高法院
    於107年5月9日以107年度台抗字第335號裁定將其抗告駁回
    確定在案（見本院卷第31至44頁）。是就抗告人以黃淑芬、
    翟大龍、謝巨海等42人、陳家淳（以上合計45人）為被告部
    分，因前揭裁判之確定已無訴訟繫屬於法院甚明，而就抗告
    人對於民眾日報社、陳鎮生之訴訟請求部分，則由原法院改
    分為109年度重訴更一字第3號事件續行審理，從而原裁定僅
    列民眾日報社、陳鎮生為相對人（被告），係屬有據，並無
    抗告人所稱漏列當事人姓名之違誤，併此敘明。
五、綜上所陳，原裁定以民眾日報社之法定代理人有變更，迄無
    人聲明承受訴訟，依職權裁定命陳來勝為民眾日報社之承受
    訴訟人，並續行訴訟，自無不合。抗告意旨指摘原裁定不當
    ，求予廢棄，為無理由，應予駁回。　　　　
六、據上論結，本件抗告為無理由，爰裁定如主文。　　
中　　華　　民　　國　　109 　年　　11　　月　　20　　日
                  民事第十四庭  
                        審判長法  官  蔡和憲
                              法  官  邱靜琪
                              法  官  周珮琦
正本係照原本作成。
本裁定除以適用法規顯有錯誤為理由外，不得再抗告。如提起再
抗告，應於收受後10日內委任律師為代理人向本院提出再抗告狀
，並繳納再抗告費新臺幣1,000元。
中　　華　　民　　國　　109 　年　　11　　月　　20　　日
                              書記官  強梅芳